最高法院刑事判決　　　　　　一○○年度台上字第六八八一號
上　訴　人　陳信義
上列上訴人因偽造文書案件，不服台灣高等法院台中分院中華民
國一００年八月二十三日第二審判決（一００年度上訴字第一二
一八號，起訴案號：台灣彰化地方法院檢察署九十四年度偵字第
五四四八號），提起上訴，本院判決如下：
    主  文
上訴駁回。
    理  由
按刑事訴訟法第三百七十七條規定：上訴於第三審法院，非以判
決違背法令為理由不得為之；是提起第三審上訴，應以原判決違
背法令為理由，係屬法定要件；如果上訴理由書狀並未依據卷內
訴訟資料具體指摘原判決不適用何種法則或如何適用不當，或所
指摘原判決違法情事顯與法律規定得為第三審上訴理由之違法情
形不相適合時，均應認其上訴為違背法律上之程式，予以駁回。
本件原判決維持第一審依行為時刑法第五十五條牽連犯之規定，
從一重論處上訴人陳信義共同連續犯行使偽造私文書罪刑（處有
期徒刑一年二月，並為相關沒收之宣告）之判決，駁回上訴人在
第二審之上訴，已併引用第一審判決書之記載，詳敘調查證據之
結果及證據取捨並認定事實之理由；所為論斷，均有卷存證據資
料可資覆按。從形式上觀察，原判決並無違背法令之處。上訴人
之上訴意旨略稱：(一)上訴人與陳俊位（另經第一審法院判處罪刑
確定）係共同正犯，乃陳俊位僅經判處有期徒刑八月（減為有期
徒刑四月），上訴人卻被判處有期徒刑一年二月，量刑顯不一致
。(二)原審不准上訴人之請求，未傳喚陳俊位調查，亦有不當等語
。
惟查：刑之量定，乃法律賦予法院自由裁量之事項，倘於科刑時
，已以行為人之責任為基礎，並斟酌刑法第五十七條所列各款事
項，而未逾越法定刑度，即難謂違法。原判決已敘明第一審判決
審酌上訴人偽造多項文件，要求無資力之陳俊位擔任人頭，共同
向發卡銀行申辦信用卡、現金卡使用，並多次刷卡消費、預借現
金，嚴重影響金融交易秩序及其智識程度、犯罪之手段、目的、
迄未償還款項等一切情狀，量處上訴人有期徒刑一年二月，符合
罪刑相當原則等旨（見原判決理由欄三）。而刑法第二百十六條
、第二百十條之行使偽造私文書罪，法定刑為「五年以下有期徒
刑」。原判決引用第一審判決之記載，以上訴人所為多次行使偽
造私文書犯行，係基於概括犯意而為，屬行為時刑法第五十六條
所定之連續犯，應以一罪論，並加重其刑（見原判決理由欄一、
第一審判決理由欄四(六)）；因認第一審量刑適當而予維持，核無
濫用量刑職權之違誤。又共同正犯對於犯罪固應共同負責，但各
自所應斟酌之刑法第五十七條各款事項之情形未必一致，自非當
然應科處相同之刑。依原判決確認之事實，陳俊位僅係上訴人所
偽造文書之名義人；原審未量處上訴人與陳俊位相同之刑，並無
輕重失衡之不當可言。上訴意旨(一)徒執己見，就原審量刑之適法
職權行使，任意指摘，難謂係上訴第三審之適法理由。再上訴人
於原審審判期日，固以言詞聲請傳喚陳俊位調查（見原審卷第六
二頁）。然刑事訴訟法第三百七十九條第十款所稱「依本法應於
審判期日調查之證據」，指該證據在客觀上為法院認定事實及適
用法律之基礎者而言。原判決已引用第一審判決書所載，認定上
訴人偽造第一審判決附表一「申請文件」欄所示薪資明細、薪資
袋並持以行使犯行之證據及得心證之理由（見原判決理由欄一、
第一審判決理由欄二）；並無判決理由不備之瑕疵。原審縱未再
傳喚陳俊位為無益之調查，亦不影響上訴人行使偽造私文書部分
犯罪事實之認定；自不得執以指摘原判決有調查未盡之不當。上
訴意旨(二)及其他上訴意旨，顯非依據卷內訴訟資料具體指摘原判
決關於上訴人行使偽造私文書部分有何違背法令之情形，核與法
律規定得為第三審上訴理由之違法情形不相適合。應認上訴人對
於原判決關於行使偽造私文書部分之上訴為違背法律上之程式，
予以駁回。另本件得上訴之行使偽造私文書部分，上訴人之上訴
不合法，本院從程序上予以駁回，對於牽連所犯之刑法第二百十
六條、第二百十二條行使偽造特種文書罪、刑法第二百十七條第
二項、第一項盜用印章罪、刑法第三百三十九條之二第一項非法
由自動付款設備取財罪、刑法第三百三十九條第一項詐欺取財罪
、刑法第三百三十九條第二項、第一項詐欺得利罪部分，核係分
屬刑事訴訟法第三百七十六條第一款、第四款之案件，此等部分
既經第二審判決，依法不得上訴於第三審法院，自無從適用審判
不可分原則，併為實體上審判；上訴人對於此等部分之上訴亦不
合法，併予駁回。
據上論結，應依刑事訴訟法第三百九十五條前段，判決如主文。
中    華    民    國  一○○  年   十二   月    八    日
                      最高法院刑事第三庭
                          審判長法官  林  永  茂  
                                法官  蘇  振  堂  
                                法官  林  秀  夫  
                                法官  林  立  華  
                                法官  蔡  國  在  
本件正本證明與原本無異
                                      書  記  官  
中    華    民    國  一○○  年   十二   月   十二   日
                                                      Q